臺灣高雄地方法院刑事判決　　　　　　 94年度簡上字第760號
上　訴　人　臺灣高雄地方法院檢察署檢察官
被　　　告　甲○○
上列上訴人因被告詐欺案件，不服本院高雄簡易庭民國94年7 月
25日94年度簡字第4225號刑事簡易判決（起訴案號：94 年 度偵
字第12876 、13653 號），提起上訴，本院管轄之第二審合議庭
判決如下：
    主  文
上訴駁回。
    事  實
一、甲○○明知國內社會上層出不窮之詐騙集團或不法份子為掩
    飾其不法行徑，避免執法人員之追究及處罰，經常利用他人
    之存款帳戶掩人耳目，因此，在客觀上可以預見一般取得他
    人帳戶使用之行徑，常與行財產犯罪所需有密切關連，竟以
    縱有人持其存款帳戶作為詐騙之犯罪工具，亦不違其本意之
    幫助詐欺之概括犯意，先於民國（下同）93年10月15日，以
    新台幣（下同）3,000 元之代價，將其所開立之安泰商業銀
    行永康分行帳戶（帳號：000-00-000000-0-00號）之存摺、
    印章、提款卡、提款密碼全數交由真實姓名不詳綽號「小李
    」之成年男子使用；後於93年10月18日，又以3,000 元之代
    價，將其所開立之合作金庫銀行北台南分行帳戶（帳號：00
    00000000000 號）之存摺、印章、提款卡、提款密碼全數交
    由真實姓名不詳綽號「小李」之成年男子使用。嗣後該集團
    再基於意圖為自己不法所有之犯意，以下列方式詐欺取財：
    於93年12月03日14時30分許，以電話通知之方式，向丁○○
    佯稱其公司之抽獎活動，丁○○已中得四獎約44萬元之獎金
    ，惟須先繳交保證金後始能領取云云，致丁○○陷於錯誤，
    陸續將200,000 元匯入甲○○上開安泰銀行帳戶內。再於93
    年11月30日15時25分許，打電話至丙○○台中縣住處，向丙○○謊稱其所有台中商銀提款卡資料外洩，並留下00-00000
    000 號電話要求其向台北中山分局確認，丙○○撥打上開電
    話後，對方要其再撥打00-0000000號電話向銀行保險部阻擋
    ，其撥打後，對方要求丙○○至提款機依指示操作，丙○○
    誤信為真，遂依該成員之指示，匯款14,342元至上開甲○○
    合作金庫銀行帳戶內。嗣經丁○○、丙○○發覺受騙，始報
    警循線查獲上情。
二、案經臺中市政府警察局第一分局報請臺灣臺中地方檢察署、
    臺南市政府警察局第五分局報請臺灣臺南地方檢察署分別呈
    請臺灣高等法院檢察署移轉臺灣高雄地方法院檢察署檢察官
    偵查起訴。
    理  由
一、訊據被告甲○○固坦承先後於93年10月15日及同年月18日，
    在前述地點，分別將前開2 銀行帳戶之存摺、印章、提款卡
    及提款密碼等物均各以3,000 元販售並交付給綽號「小李」
    之成年男子，然矢口否認上開詐欺犯行，辯稱：其不知綽號
    「小李」之成年男子利用上開2 帳戶，作為詐騙被害人丁○○、丙○○2 人款項之用云云。
  （一）丁○○及丙○○分別於前開時間，遭綽號「小李」成年
        男子所屬詐欺集團施以上揭方式之詐術，而各自將前述
        遭詐騙之款項，分別匯入被告所開設及出賣之前述2 帳
        戶內，業據證人即被害人丁○○、丙○○於警詢時證述
        綦詳【丁○○：參臺南市政府警察局警卷第1 ～2 頁，
        丙○○：參臺灣臺中地方法院檢察署偵卷第10～11頁，
        證人丁○○、丙○○於警詢中之陳述，被告既於審判時
        同意作為證據（見本院卷第27頁），且本院審酌證人警
        詢陳述時之情況，均係在被害後向警方報案並指陳被詐
        欺之經過，應屬適當，依刑事訴訟法第159 條之5 第1
        項規定，自得為證據】，並有被害人丁○○匯款之郵政
        跨行匯款申請書4 紙（參臺灣臺中地方法院檢察署偵卷
        第15～16頁），以及被害人丙○○匯款之中華郵政公司
        自動櫃員機交易明細表1 張（見臺南市政府警察局警卷
        第10頁），以及合作金庫銀行北台南分行函附被告甲○○之開戶印鑑卡、身分證、健保卡及客戶當月份交易資
        料查詢單（見臺南市政府警察局警卷第3 、4 、5 頁）
        ，安泰商業銀行永康分行函附被告甲○○之開戶印鑑卡
        、身分證、健保卡及存款往來對帳單（見臺灣臺中地方
        法院檢察署偵卷第23～29頁）附卷可稽，足認證人丁○○及丙○○指稱遭詐騙匯款至被告所開立前揭2 帳戶內
        ，應屬事實，而依前述交易資料查詢單及存款往來對帳
        單等資料顯示，丁○○及丙○○分別於上開之時間，透
        過匯款入之該等2 帳戶前述遭詐騙金額之款項，並均隨
        即遭人提領，足證被告開立上開2 帳戶確已遭綽號「小
        李」男子所屬詐欺集團用以充作詐騙被害人所得之匯款
        帳戶甚明。
  （二）其次，衡諸金融存款帳戶，事關存戶個人財產權益之保
        障，其專有性甚高，使用者如非與自己有相當程度之親
        密關係，而係交由不明人士使用，極易被利用為與財產
        有關之犯罪工具，此為吾人依一般生活認知所易於體察
        之常識；況苟非有犯罪意圖者，無正當理由，任何人均
        得以自身名義向金融機關申請帳戶使用，又何需竟刊登
        廣告購買他人之帳戶。本件被告對該綽號「小李」姓名
        年籍不詳之成年男子身份來歷均毫無所悉，僅憑他人介
        紹，竟願以3 千元代價出售自己帳戶供其身分全然不詳
        之人使用，亦據其於偵查供述甚明（見94年度偵字第12
        876 號偵卷第15～16頁、94年度偵字第13653 號偵卷第
        13～13-1頁），則參諸前揭說明，顯係基於幫助該不詳
        姓名年籍之成年男子實施詐欺犯罪之犯意而為。本件事
        證明確，被告所辯既不足採，其犯行洵堪認定。
三、按刑法上之幫助犯，係對於犯罪與正犯有共同之認識，而以
    幫助之意思，對於正犯資以助力，而未參與實施犯罪之行為
    者而言（最高法院75年度台上字第1509號、84年度台上字第
    5998號、88年度台上字第1270號判決參照）；是以，如未參
    與實施犯罪構成要件之行為，且係出於幫助之意思提供助力
    ，即屬幫助犯，而非共同正犯。本案被告將上開2 帳戶之存
    摺、印章、提款卡及提款密碼，出售予綽號「小李」所屬之
    詐欺集團，雖然使該詐欺集團得基於詐欺取財之概括犯意，
    連續向證人丁○○及丙○○，施以前揭之詐術，致使丁○○
    及丙○○均陷於錯誤，分別匯款至被告所販賣之上開2 帳戶
    內，遂行其詐欺取財之犯行，然被告單純提供帳戶供人使用
    之行為，並不等同於向被害人施以欺罔之詐術行為，且亦無
    證據證明被告有參與詐欺取財犯行之構成要件行為，是被告
    提供帳戶連同存摺、印章、提款卡及提款密碼供人使用之行
    為，對於綽號「小李」男子所屬詐欺集團遂行詐欺取財犯行
    ，資以助力，參照前述說明，自應論以幫助犯，而非共同正
    犯。次按連續幫助與幫助連續為不同之犯罪態樣，如基於概
    括犯意，多次幫助他人犯罪，為連續幫助，該幫助者有多次
    犯罪行為；如以一幫助行為，幫助他人連續犯罪，則為幫助
    連續，就幫助犯而言，僅有一次犯罪行為（最高法院87年度
    台上字第3865號判決參照），本案被告連續2 次先後將前揭
    2 帳戶提供予「小李」之男子所屬詐欺集團使用，幫助該詐
    欺集團遂行前述之2 次詐欺取財犯行，自應論以被告連續幫
    助詐欺取財罪。是核被告甲○○所為，係犯刑法第30條第1
    項、第339 條第1 項之幫助連續詐欺取財罪。被告先後2 次
    販賣帳戶之行為，時間緊接，所犯罪名相同，顯係出於概括
    之犯意為之，為連續犯，爰依刑法第56條之規定以一罪論，
    並加重其刑。被告係幫助犯，爰依刑法第30條第2 項之規定
    ，按正犯之刑減輕之，並與前開加重部分，依法先加後減之
    。原審因而適用刑法第56條、第339 條第1 項、第30條、第
    41 條 第1 項前段，罰金罰鍰提高標準條例第1 條前段、第
    2 條，並審酌被告將金融帳戶出售予他人供犯罪使用，紊亂
    社會正常交易秩序，並使不法之徒藉此輕易於詐騙後取得財
    物，致檢警難以追緝，助長詐騙犯罪風氣，並提高社會大眾
    遭受詐騙損失之風險，且於犯後否認犯行，顯無悔意，惟念
    其所幫助詐騙之被害人損失非鉅等一切情狀，量處拘役50日
    ，並諭知易科罰金之折算標準，其認事用法，均無違誤，量
    刑亦屬妥適。檢察官提起上訴，以前述2 被害人受詐騙之金
    額難謂非鉅，認原審量刑過輕，以及被告販賣上開2 帳戶時
    並未將印章交付予「小李」之人云云，指摘原判決不當，惟
    被害人於本案雖相當之損害，然被告所獲者僅千元小利，且
    其係幫助犯，無論被害人損失之輕重，其均無再獲有任何利
    益，是以原審之量刑應屬適當，又被告於出售本案2 帳戶時
    ，確有將印章亦併交付予綽號「小李」之人等情，亦據被告
    供述明確（見本院卷第26頁），是原審就此之認定既符事實
    ，亦無不當，從而，檢察官之上訴為無理由，應予駁回。至
    檢察官上訴書所載被害人丙○○遭詐欺之金額為14342 萬元
    云云，顯屬誤載，已由公訴人當庭予以更正，併敘明之。
據上論斷，應依刑事訴訟法第455 條之1 第3 項、第368 條，判
決如主文。
本案經檢察官乙○○到庭執行職務。
中　　華　　民　　國　　94　　年　　10　　月　　25　　日
  　　　　　　　　刑事第二庭審判長法　官  邱永貴
　　　　　　　　　　　　　　　　  法　官  陳銘珠
                                  法  官  高思大
右正本證明與原本無異。
不得上訴。
中　　華　　民　　國　　94　　年　　10　　月　　26　　日
                                  書記官  蔡語珊
附錄本判決論罪科刑法條全文：
中華民國刑法第339條第1項：
            意圖為自己或第三人不法之所有，以詐術使人將本
            人或第三人之物交付者，處5年以下有期徒刑、拘
            役或科或併科1千元以下罰金。
